【裁判字號】    89,易,47
【裁判日期】    890413
【裁判案由】    詐欺
【裁判全文】
臺灣士林地方法院刑事判決                            八十九年度易字第四七號
    公  訴  人  臺灣士林地方法院檢察署檢察官
    被      告  甲○○
右列被告因詐欺案件，經檢察官提起公訴（八十八年度偵字第三九三四號），本院判
決如左：
    主  文
甲○○無罪。
    理  由
一本件公訴意旨略以：被告甲○○明知無支付能力，竟意圖為自己不法之所有，於民
  國八十七年二月初，至彰化向乙○○遊說，邀其共同投資成衣加工事業，由甲○○
  在越南經營成衣加工廠，乙○○在越南購買布料後，送至該工廠加工製成成衣，再
  運回臺灣出售獲利，而甲○○僅收取成衣加工費，使乙○○陷於錯誤而參與投資，
  並於同年二月間，在越南購買價值新臺幣（以下同）八十餘萬元之布料送至甲○○
  之工廠加工；初時甲○○均依約交貨，惟於同年四月初起，即未依約交貨，反將製
  成之成衣偷運回臺灣銷售，並向乙○○詐稱該等布料尚未加工完成，欲折價購買乙
  ○○所有之布料，同時簽發發票日為八十七年六月一日、到期日為八十七年六月三
  十日、面額三十三萬二千元之本票一紙，及發票人為吳永健、發票日為八十七年七
  月十八日、面額二十一萬六千五百元、付款人為中興商業銀行板橋分行、背書人為
  甲○○之支票一紙予乙○○，使乙○○陷於錯誤，為免遲延交貨之損失擴大，而應
  允折價讓售該等布料。俟上開本票及支票到期後不獲付款，乙○○始知受騙，因認
  被告涉犯刑法第三百三十九條第一項之詐欺取財罪嫌云云。
二訊據被告甲○○固不否認積欠上開票款之事實，惟堅決否認有何詐欺取財之犯行，
  辯稱，伊在越南經營成衣廠，乙○○於八十七年二月間將布料委託其加工為成衣，
  並非投資關係，嗣因伊委託之洗衣工廠無法按時將布料洗畢，且適逢伊遷移工廠，
  耽誤加工進度，迄同年四月間仍無法將布料完工交貨，乙○○遂要求伊折價承受該
  等布料，迨同年六月間，伊將布料完工製成成衣運回臺灣，因無力繳納關稅，不得
  不將成衣抵押予他人借款，遲至同年八月間始補繳關稅入關，並無偷運回臺私賣成
  衣之情事，其因一時周轉不靈無法將兌現票款，嗣已與告訴人達成和解等語。
三公訴人認被告涉有詐欺取財罪嫌，無非係以告訴人之指訴、不獲兌現之本票及支票
  各一紙、簽收單影本六件、會帳單影本一件為其主要論據。
四按犯罪事實應依證據認定之，無證據不得推定其犯罪事實，又不能證明被告犯罪者
  ，應諭知無罪之判決，刑事訴訟法第一百五十四條、第三百零一條第一項分別定有
  明文。次按刑法第三百三十九條第一項之詐欺罪，必須行為人自始基於不法所有之
  意圖，以客觀上足以使人陷於錯誤之手段，欺矇被害人使之交付財物，始足當之。
  若所使用之手段在客觀上不足以使人陷於錯誤，依最高法院四十六年度臺上字第二
  六○號判例意旨，即不得以詐欺罪相繩。至於遠期支付之信用交易，依一般社會生
  活經驗，恆可預見其不無屆期不為履行或不能履行之風險，苟無足以確證債務人自
  始以交易為餌謀取不法利益之積極證據，尚難以事後債務不履行之事實，推定其自
  始即有犯罪之故意。經查：(一)告訴人乙○○於八十七年二月間將布料委託被告加工
  為成衣，二人並非共同投資關係等情，業據告訴人所自承（參見本院八十九年二月
  一日訊問筆錄），並有簽收單影本六件在卷可稽，告訴人係依據契約交付布料予被
  告，在客觀上尚難認被告有何詐欺行為之實施，自訴人亦無陷於錯誤而交付財物之
  可言。(二)次查，被告於八十七年四月間，因無法依約出貨，經雙方會算後，同意由
  被告折價承受該等布料，並由被告於八十七年六月一日簽發本票一紙，另交付發票
  人為吳永健之支票一紙以支付布款，此有會帳單、切結書、本票、支票各一件足考
  ，則依雙方約定，被告斯時已取得布料所有權，自得任意處分該等布料；被告嗣於
  八十七年六月十六日始將成衣運回臺灣，有進口報單、海關進出口貨物稅費繳納證
  兼匯款申請書、收費計數單影本各一件附卷可證，被告既已取得布料所有權，其將
  布料運回臺灣銷售或抵押予他人，自無詐欺之可言；至告訴人前於偵查中指稱：被
  告謊稱布料未加工完成，實際已將完工之成衣偷運回臺灣銷售云云，惟於本院訊問
  時自承：伊不確定被告何時將成衣運回臺灣等語（參見本院八十九年二月一日訊問
  筆錄），自不足以為不利於被告之認定。(三)又被告於八十七年六月一日，簽發系爭
  本票並於客票上背書交予告訴人，嗣於八十七年七月十七日，始經臺北市票據交換
  所列為拒絕往來戶，此該所八十九年三月十六日北票字第二一九五號函附卷可查
  ，尚難認被告於交付本件票據之際，已明知己身無支付能力。(四)況被告現已與告訴
  人達成和解，約定由被告承擔告訴人之債務三十一萬元，並分期償還積欠布款二十
  三萬八千五百元等情，有協議和解書一紙在卷可稽，益見被告主觀上應無不法所有
  意圖。(五)參以民事關係當事人間，債務人若有未依約定之債務本旨履行者，於社會
  一般交易經驗上原因非一，舉凡因不可歸責於己之事由致不能給付，或因合法主張
  抗辯事由而拒絕給付，或因財產、信用狀況緊縮而無力給付，甚至於債之關係成立
  後，始另起惡意遲延給付，皆有可能，非必出於自始無意給付之財產犯罪一端。而
  刑事被告依法不負自證無罪之義務，若別無足以證明被告自始意圖不法所有之積極
  證據，縱使其就所負債務惡意違約不為履行，仍僅為民事上之糾紛，殊難僅以單純
  債務不履行之狀態，推定被告自始具有不法所有之詐欺意圖。綜上所述，本件被告
  簽發系爭本票，並於系爭支票上背書，依票據法，固應負發票人及背書人之付款責
  任，惟縱屆期未予兌付，要屬民事債務不履行問題，尚難逕以詐欺罪責相繩。此外
  ，亦查無其他積極證據足資認定被告有為詐欺之犯行，不能證明被告犯罪，應為無
  罪判決之諭知。
據上論斷，應依刑事訴訟法第三百零一條第一項，判決如主文。
中      華      民      國      八十九      年      四    月    十三    日
                                  臺灣士林地方法院刑事第四庭
                                              法  官  陳  玉  曆
右正本證明與原本無異。
如不服本判決，應於判決送達後十日內，向本院提出上訴狀。
                                              書記官  陳  鳳  嬌
中      華      民      國      八十九      年      四    月    十四    日


司法院資訊處製作；財團法人民間司法改革基金會備份。
